【裁判字號】    97,易,928
【裁判日期】    980122
【裁判案由】    竊盜
【裁判全文】
臺灣雲林地方法院刑事判決               97年度易字第928號
公  訴  人  臺灣雲林地方法院檢察署檢察官
被      告  乙○○
                    箱
上列被告因竊盜案件，經檢察官提起公訴（97年度偵字第3555號
），本院判決如下：
    主  文
乙○○竊盜，未遂，處拘役參拾日，如易科罰金，以新臺幣壹仟
元折算壹日。
    事  實
一、乙○○意圖為自己不法之所有，於民國97年7 月5 日15時30
    分許，駕駛牌照逾檢註銷之未懸掛車牌自用小貨車，至甲○
    ○位於雲林縣莿桐鄉埔子村榮村1 之12號倉庫前，以徒手方
    式搬運甲○○所有之鐵製狗籠1 個而竊取之，然未得逞之際
    即為甲○○發現而報警處理。
二、案經甲○○訴由雲林縣警察局斗六分局報臺灣雲林地方法院
    檢察官偵查起訴。
    理  由
壹、程序部分：
一、審判權之部分：
  (一)按現役軍人犯陸海空軍刑法或其特別法之罪，依本法（軍事
    審判法）之規定追訴審判之，軍事審判法第1 條第1 項前段
    定有明文。又現役軍人之犯罪，除犯軍法應受軍事裁判者外
    ，仍應依本法（刑事訴訟法）規定追訴、處罰，刑事訴訟法
    第1 條第2 項亦定有明文。
  (二)查被告乙○○係97年2 月20日入伍服義務役，是被告於行為
    時（97年7 月5 日）及審判時（97年11月11日繫屬本院）時
    均為現役軍人，此有個人兵籍資料查詢結果1 份及本院收文
    戳章可憑，應可認定。惟查被告乙○○所涉犯者，係刑法第
    320 條第3 項、第1 項之普通竊盜未遂罪，該罪並非屬於陸
    海空軍刑法或其特別法之罪，亦非屬於陸海空軍刑法第76條
    第1 項各款所列舉之刑法之罪，依上開軍事審判法第1 條第
    1 項前段之反面規定及刑事訴訟法第1 條第2 項之規定，本
    案普通法院有審判權，合先說明。
二、關於證據能力部分：
  (一)按被告以外之人於審判外之言詞或書面陳述，除法律有規定
    者外，不得作為證據，刑事訴訟法第159 條第1 項定有明文
    。惟被告以外之人於偵查中向檢察官所為之陳述，除顯有不
    可信之情況者外，得為證據；被告以外之人於審判外之陳述
    ，雖不符刑事訴訟法第159 條之1 至第159 條之4 規定得為
    證據之情形，而經當事人於審判程序同意作為證據，法院審
    酌該言詞陳述或書面陳述作成時之情況，認為適當者，亦得
    為證據，刑事訴訟法第159 條之1 第2 項及第159 條之5 第
    1 項分別定有明定。
  (二)經查告訴人甲○○於警詢之指述、證人楊盛閎於偵查中之證
    述，贓物認領保管單、車號查詢汽車車籍資料等，雖均屬被
    告以外之人於審判外之言詞或書面陳述，然經被告與檢察官
    同意作為證據使用，復經本院審酌該言詞或書面陳述作成時
    之情況，亦無不當或有何顯不可信之情形，依上規定，應認
    具有證據能力，得作為本件證據使用。
貳、實體部分：
一、訊據被告乙○○固坦承於上開時間，有駕駛其父陳安全所有
    ，牌照逾檢註銷（原車牌號碼為SK-8417 號）之未懸掛車牌
    藍色自用小貨車，至甲○○位於雲林縣莿桐鄉埔子村榮村1
    之12號倉庫前，徒手推倒甲○○所有之鐵製狗籠1 個之事實
    ，惟矢口否認有何竊盜犯行，辯稱：伊當初是到上開地點尋
    找國中同學楊盛閎，因為叫不到人，所以將擋在門口的狗籠
    推倒，希望製造出聲響引起注意，若同學在裡面聽到就會出
    來云云。經查：
  (一)97年7 月5 日15時30分許，被告乙○○駕駛其父陳安全所有
    ，牌照逾檢註銷（原車牌號碼為SK-8417 號）之未懸掛車牌
    藍色自用小貨車，至甲○○位於雲林縣莿桐鄉埔子村榮村1
    之12號倉庫前，徒手推倒甲○○所有之鐵製狗籠1 個之事實
    ，有告訴人甲○○於警詢之指述，及車號查詢汽車車籍1 份
    、刑案現場照片共4 張、SK-8417 號車輛照片共3 張（見警
    卷第9 頁至第13頁）附卷可證，且為被告所承認，此部分之
    事實應可認定。
  (二)被告乙○○辯稱至上址，欲尋找其國中同學楊盛閎，但不知
    道楊盛閎已經沒有住在那邊云云。查證人楊盛閎於97年10月
    27 日 之偵訊時雖證稱：「我們之前是國中同學，我爺爺、
    奶奶大概2 、3 年前搬離那裡，那裡原來是我爺爺、奶奶跟
    人家租的，我們住的地方是在照片裡木屋旁邊的鐵皮屋，那
    間鐵皮屋地板及牆壁是水泥，屋頂是鐵皮。」、「（問：你
    和乙○○有多久沒有聯絡了？）有2 、3 年了，後來最近一
    年內在六輕工作有遇到他，他當時並不知道我已經搬家了，
    我也沒有留電話給他。」等語（見偵查卷第26頁）。由證人
    楊盛閎證詞，可見被告乙○○並不知道楊盛閎是否仍居住上
    址，同時並無事先聯繫。
  (三)然由現場照片觀之，照片中倉庫外表看起來，屋頂已呈現年
    久失修、毀損不堪之情狀，牆壁油漆已經明顯斑駁，門口之
    狗籠也已嚴重生鏽，有一角有用木頭加長支撐，一望即知荒
    廢而無人居住。而被告在無法確知楊盛閎是否仍居住上址，
    又無法事先聯絡情形下，貿然至上址找人，在其辯稱叫不到
    人，想推倒狗籠製造出聲響引起注意之舉動，反而可疑。因
    為引起注意，確認是否有人在家之行為有許多種，如大聲叫
    喚、敲門、按電鈴、甚至按喇叭，相信都比「推倒生鏽的狗
    籠」發出的聲響還大；且在無人回應之後，一般人當會知悉
    無人在家，而先行離去，然被告卻不死心，認為將擋在門口
    的狗籠推倒，製造出聲響引起注意，同學聽到就會出來，其
    辯稱顯與常情有違，不足採信。又被告於98年1 月9 日審理
    程序中，關於上開「推倒狗籠」一事，又改口陳稱：「心理
    就是想惡作劇他。」，益見其事後心虛，企圖飾詞狡賴。
  (四)另被告乙○○於上開時間，駕駛牌照逾檢註銷之未懸掛車牌
    自用小貨車，至上開號倉庫等情，為被告所承認。雖被告辯
    稱係因為當天下雨云云，然查上開未懸掛車牌藍色自用小貨
    車，因為牌照逾檢已經註銷，被告僅為找一位久未謀面之友
    人，且係碰碰運氣的方式找人，實無必要因為駕駛未懸掛車
    牌自用小貨車上路，而甘冒為警舉發，另外再被科以交通違
    規罰鍰之風險，此舉反而益徵顯其目的及行為，係在竊取上
    開狗籠無疑。
  (五)綜合上情，本案事證明確，被告竊盜犯行，洵堪認定，應依
    法論罪科刑。
二、論罪科刑：
  (一)按刑法上之未遂犯，固必須已著手於犯罪行為之實行而不遂
    ，始能成立，此在刑法第25條第1 項規定甚明。惟刑法竊盜
    罪所保護之法益乃個人對其所管領動產之支配力，是於決定
    竊盜行為著手時點之際，即應考慮具體財產持有人之支配力
    是否已有被侵害之直接或現實危險性，若行為人已開始有搜
    尋、物色財物、或為物色財物而接近財物之動作，即應認已
    著手於竊盜之行為。故本件被告乙○○已經接近並搬動上開
    鐵製狗籠，顯已著手實行竊盜犯行，然因告訴人甲○○發現
    而未得逞，核其所為，係犯刑法第320 條第3 項、第1 項之
    竊盜未遂罪。
  (二)又被告犯竊盜罪而不遂，應依刑法第25條第2 項之規定，按
    既遂之刑減輕之。
  (三)爰審酌被告未有構成累犯之前科紀錄，為現役軍人，有臺灣
    高等法院被告前案紀錄表及個人兵籍資料查詢結果各1 份在
    卷可參，又被告年紀青壯，不思以正當方式獲取財物，竟貪
    圖小利，而竊取他人財物，所幸為告訴人甲○○及時發現而
    未得逞，暨其犯後矢口否認犯行，飾詞狡賴，未見悔意等一
    切情狀，量處如主文所示之刑，並諭知如易科罰金之折算標
    準，以資懲儆。
三、據上論斷，應依刑事訴訟法第299 條第1 項前段，刑法第
    320 條第3 項、第1 項、第25條第2 項、第41條第1 項前段
    ，刑法施行法第1 條之1 ，判決如主文。
本案經檢察官郭俊男到庭執行職務。
中    華    民    國    98    年    1     月    22    日
            刑事第三庭    審判長法  官  林輝煌
                                法  官  李貞瑩
                                法  官  蕭雅毓
以上正本證明與原本無異。
如不服本判決應於收受判決後10日內向本院提出上訴書狀，並應
敘述具體理由；其未敘述上訴理由者，應於上訴期間屆滿後20日
內向本院補提理由書（均須按他造當事人之人數附繕本）。「切
勿逕送上級法院」。
                                書記官  鍾宜津
中    華    民    國    98    年    1     月    22    日
附錄本案論罪科刑法條全文：
中華民國刑法第320條(普通竊盜罪、竊佔罪)
意圖為自己或第三人不法之所有，而竊取他人之動產者，為竊盜
罪，處5 年以下有期徒刑、拘役或500 元以下罰金。
意圖為自己或第三人不法之利益，而竊佔他人之不動產者，依前
項之規定處斷。
前二項之未遂犯罰之。


司法院資訊處製作；財團法人民間司法改革基金會備份。
